臺灣臺南地方法院刑事判決　　　　　　　93年度訴字第1147號
公　訴　人　臺灣台南地方法院檢察署檢察官
被　　　告　乙○○
指定辯護人　張仁懷律師
上列被告因違反槍砲彈藥刀械管制條例案件，經檢察官提起公訴
（93年度偵字第8534號），本院判決如下：
    主  文
乙○○未經許可，共同製造可發射子彈具有殺傷力之改造玩具空
氣長槍，處有期徒刑貳年陸月，併科罰金新臺幣萬元，罰金如
易服勞役，以新臺幣玖佰元即銀元佰元折算壹日。扣案之改造
空氣長槍壹支（槍枝管制編號0000000000號）及如附
表編號六、七所示物品均沒收；又未經許可，製造子彈，處有期
徒刑壹年貳月，併科罰金新臺幣貳萬元，罰金如易服勞役，以新
臺幣玖佰元即銀元佰元折算壹日。扣案如附表編號二至五所示
物品均沒收。應執行有期徒刑年陸月，併科罰金肆萬元，罰金
如易服勞役，以新臺幣玖佰元即銀元佰元折算壹日。扣案之改
造空氣長槍壹支（槍枝管制編號0000000000號）及附
表編號二至七所示物品均沒收。
    事  實
一、乙○○於民國九十三年七月間某日，在臺南市○○路上弘模
    型店購得玩具空氣長槍一把，及模型九零手槍子彈九顆等物
    品，旋即與上弘模型店老闆（姓名年籍不詳之成年人、宜由
    檢察官另行偵辦）共同基於改造空氣長槍之概括犯意，未經
    許可，而由乙○○出資新台幣一萬餘元，交由該上弘模型店
    老闆將上開購得之空氣長槍槍管加長、威力加大後，交由乙
    ○○使用，乙○○另自行基於改造子彈之犯意，將上開購入
    之模型九零手槍子彈一顆，以徒手將火藥填入底火之方式加
    以改裝，製造成具有殺傷力之槍彈，並於九十三年八月十一
    日，將上開具殺傷力空氣長槍，放置在其向不知情之郭士正
    所借用之車牌號碼一六九五—ＪＨ號自小客車內，嗣於九十
    三年八月十三日凌晨一時十分許，因另案通緝為警於臺南縣
    永康市○○○路一一九巷巷口逮捕後，經其同意，自行帶同
    警方至其位於臺南市○○路九四八號二樓之租屋處，搜索扣
    得如附表所示物品，並於有偵查犯罪職權之臺南縣警察局刑
    警隊員警，尚未發覺其曾未經許可製造空氣長槍之犯罪事實
    前，主動向員警洪萬成承認曾未經許可製造上開之空氣長槍
    ，而向員警自首犯罪而受審判，並帶同員警洪萬成前往郭士
    正所有之上開自小客車停放處，並扣得具殺傷力之改造空氣
    長槍一支。
二、案經臺南縣警察局移請臺灣臺南地方法院檢察署偵查起訴。
    理  由
一、訊據被告乙○○對上揭事實供認不諱，核與證人即員警洪萬
    成到庭結證情節大致相符，並有查獲之改造空氣長槍一支及
    附表所示物品扣案可證，而上開扣案之改造空氣長槍經送請
    內政部警政署刑事警察局鑑驗結果，認改造空氣長槍一支（
    槍枝管制編號0000000000號），係以小型二氧化
    碳鋼瓶內高壓氣體為發射動力之玩具空氣長槍，機械性能良
    好，經裝填直徑約六mm、重量約零點八八公克之鋼珠試射三
    次，測得發射彈丸之速度分別為 211、 200、 165公尺／秒
    ，計算其動能分別為19.59、17.60、11.98焦耳，單位面積
    動能分別為69.29、62.25、42.37焦耳／平方公分；送鑑改
    造九０子彈七顆（鑑定書誤載為九顆），認均係具直徑約為
    9mm （採樣一顆測量）金屬彈頭之土造子彈，經採樣三顆試
    射：一顆可擊發，認具殺傷力；一顆雖可擊發，惟發射動能
    甚微，認不具殺傷力；一顆無法擊發，認不具殺傷力，有該
    局九十三年九月十六日刑鑑字第０九三０一七三一八四號函
    （見偵卷第十二頁至第十四頁）在卷可按。是被告改造之玩
    具空氣長槍，試射彈丸之單位面積動能均顯逾24焦耳／平方
    公分或20焦耳／平方公分之標準，即能穿透人體皮肉層，應
    認具有殺傷力。綜上所述，被告製造之上開玩具空氣長槍及
    扣案之改造九０子彈其中一顆，均具有殺傷力，係槍砲彈藥
    刀械管制條例管制之槍彈。本件事證明確，被告之犯行堪以
    認定。
二、核被告乙○○製造具殺傷力之槍彈後，槍砲彈藥刀械管制條
    例第於九十四年一月二十六日修正公布，並於同日施行。依
    修正後之該條例第八條第一項規定，未經許可，製造可發射
    金屬或子彈具有殺傷力之各式槍砲者，應處無期徒刑或五年
    以上有期徒刑，併科新臺幣一千萬元以下罰金，與修正前之
    同條例第十一條第一項就同一行為應處五年以上有期徒刑，
    併科新臺幣一千萬元以下罰金之規定相比較，應以舊法對被
    告較為有利；同條例第十二條，就未經許可，製造子彈者，
    應處一年以上七年以下有期徒刑，併科新臺幣五百萬元以下
    罰金之規定，新舊法則無不同，自應適用修正後之新法。故
    核被告改造玩具空氣長槍及改造子彈之行為，係犯修正前槍
    砲彈藥刀械管制條例第十一條第一項、第十二條第一項未經
    許可製造可發射子彈具有殺傷力之槍枝罪及未經許可製造子
    彈罪。其所犯上開二罪行為互異，犯意各別，應依刑法第五
    十條規定分論併罰。其就所犯製造具殺傷力槍枝部分並與不
    知名之上弘模型店老闆有犯意聯絡及行為分擔，均為共同正
    犯。被告未經許可持有具殺傷力槍枝及子彈之低度行為，分
    別為製造槍枝及子彈之高度行為所吸收，不另論罪。
三、又「自首者，係以對於未發覺之罪投案而接受裁判為要件，
    如案已發覺，則被告縱有陳述自己犯罪之事實，僅可謂自白
    ，不能認為自首」、「刑法第六十二條所謂發覺，固非以有
    偵查犯罪權之機關或人員確知其人犯罪無誤為必要，而於對
    其發生嫌疑時，即得謂為已發覺；但此項對犯人之嫌疑，仍
    須有確切之根據得為合理之可疑者，始足當之，若單純主觀
    上之懷疑，要不得謂已發生嫌疑。」、「如犯罪事實並不存
    在而懷疑其已發生，或雖已發生，而為該管公務員所不知，
    僅係推測其已發生而事實巧合，均與已發覺之情形有別」，
    最高法院分別著有八十四年度台上字第五五五三號判決、七
    十二年台上字第六四一號判例、七十五年臺上字第一六三四
    號判例可資參照。經查：
（一）證人即臺南縣警察局刑警隊偵二組員警洪萬成於本院證稱
      ：被告乙○○依臺南地方法院檢察署甲○惟定緝字第四０
      號違反槍砲彈藥刀械管制條例案件被通緝，但係被告因另
      涉及恐嚇取財案件，才要逮捕被告；通緝書上並沒有載明
      具體槍彈；曾經上線監聽一線電話，有談論到被告有槍的
      問題，是依據此線索得知被告有槍等語，足見證人洪萬成
      當日係因被告另涉及恐嚇取財案件經通緝乃逮捕被告。又
      被告另涉嫌槍砲案件，由臺灣臺南地方法院檢察署核發九
      十三年甲○惟圓聲監續字第二六一號（此件為審理期日當
      庭命蒞庭檢察官補正，檢察官於九十四年十月十四日以九
      十四年度蒞字第三九八０號補充理由書附件，監聽期間為
      九十三年五月十一日起至九十三年六月九日止）、第三三
      八號、四七七號、五０七號通訊監察書等件所示，員警係
      對門號「0000000000號」實施通訊監察，而知
      悉被告可能涉有槍砲彈藥刀械管制條例案件之嫌疑，固有
      上開通訊監察書及監聽譯文等件在卷可考。惟查，依據警
      方於九十三年六月七日實施監聽之譯文內容所載：被告撥
      打上開被監聽之電話中表示「你之前不是有在賣那個東山
      鴨頭‧‧‧」、「我是要土雞（經研判為土製槍枝）‧‧
      ‧」等語，僅能推定被告【持有】槍彈之嫌疑，亦難憑此
      推斷被告有【改造】槍彈之合理可疑。此由證人洪萬成證
      述：「知道他有槍彈，但是確實的是制式的還是改造的不
      知道」等語，益徵員警逮捕被告並徵得其同意搜索被告住
      處前，尚不知被告有改造槍彈之情節至明。
（二）證人洪萬成另證述：「（你們逮捕被告時，被告有無主動
      說他有槍彈？）我們問他說你的槍在哪裡，他才說要帶我
      們去他的租屋處，被告同意搜索，我們在現場找出子彈，
      後來被告想一下，最後帶我們去郭士正的後車廂起出空氣
      長槍。」、「（為何懷疑被告是製造槍彈？）因為現場有
      改造工具，還有沒有完成的槍彈成品。」等語，並有附表
      編號二至五所示之子彈彈頭、子彈半成品、子彈彈殼及改
      造子彈底火座等物扣案可證，足見，警方於被告住處查獲
      具有殺傷力之改造子彈及改造子彈半成品等物，顯已對被
      告改造子彈之罪嫌，有所懷疑，嗣警方於製作筆錄時，被
      告方就其改造子彈部分自白，此部分尚不得適用自首之規
      定並減輕其刑。至改造玩具空氣長槍部分，證人即警員洪
      萬成於被告住處搜索時，僅發現附表所示扣案物品，而其
      中附表編號編號八、編號十之改造槍管半成品、槍枝彈簧
      等物，經本院調取並檢視上開槍管半成品、槍枝彈簧尚非
      構成空氣長槍之組成零件。又被告於警方查獲上開改造子
      彈及改造工具後，隨即帶同員警至其向郭士正借用之自小
      客車之後車廂內起出空氣長槍乙節，亦據證人洪萬成證述
      無誤，已如上述，則證人洪萬成經被告同意搜索被告住處
      ，在警方查獲改造子彈、改造工具等物時，尚未知悉被告
      另持有並改造玩具空氣長槍前，被告即主動帶同員警前往
      受搜索處所以外之地點查獲玩具空氣長槍，足見員警對被
      告乙○○坦承改造玩具空氣長槍前，究否涉嫌違犯槍砲彈
      藥刀械管制條例之改造可發射子彈之槍枝罪一節，原無確
      切之合理可疑，參酌上開判例意旨，被告乙○○確係於該
      管公務員未發覺其此部分之犯罪前，自首其曾未經許可改
      造玩具空氣長槍犯行而接受裁判無誤，自係合於自首之條
      件，並已報繳持有之具有殺傷力之玩具空氣長槍，自應就
      此部分依槍砲彈藥刀械管制條例第十八條第一項前段規定
      ，減輕其刑。
四、爰審酌被告素行、將扣案具殺傷力之玩具空氣長槍改造係為
    美觀之因素等犯罪動機、教育程度為國中畢業及犯後坦認犯
    行已具悔意之態度等一切情狀，就其所犯二罪，分別量處如
    主文所示之刑示懲，就併科罰金部分諭知易服勞役之折算標
    準，並定其應執行刑。
五、扣案之具有殺傷力之改造玩具空氣長槍一把（槍枝管制編號
    0000000000號），係違禁物；另扣案之如附表編
    號二至五及編號六、七等物，查均係被告所有，且供改造子
    彈所用之物及供被告持有具殺傷力之玩具空氣長槍之用，已
    經其供明在卷，以上分別依刑法第三十八條第一項第一款、
    第二款之規定均併予宣告沒收。至扣案之改造九０子彈七顆
    ，其中具有殺傷力之改造九０子彈一顆，業經試射，現已不
    具殺傷力；其餘扣案之改造子彈不具殺傷力（見上開槍彈鑑
    定書）；扣案如附表編號八、九等物，雖為被告所有，然既
    非屬違禁物，亦非被告犯罪所用或因犯罪所得之物，均依法
    均不予宣告沒收，附此說明。此外，姓名年籍不詳之上弘模
    型店老闆所涉與被告共同改造具殺傷力之玩具空氣長槍罪，
    應由檢察官另行偵辦，併此敘明。
據上論斷，應依刑事訴訟法第二百九十九條第一項前段，修正前
槍砲彈藥刀械管制條例第十一條第一項、修正後槍砲彈藥刀械管
制條例第十二條第一項、第十八條第一項前段，刑法第十一條、
第二條第一項但書、第五十一條第五、七款、第三十八條第一項
第一款、第二款，罰金罰鍰提高標準條例第二條，現行法規所定
貨幣單位折算新臺幣條例第二條，判決如主文。
本案經檢察官丙○○到庭執行職務
中　　華　　民　　國　　94　　年　　10　　月　　26　　日
　　　　　　　　　刑事第三庭    審判長法  官  陳振謙
                                      法  官  鍾邦久
                                      法　官　王慧娟
以上正本證明與原本無異。
如不服本判決，應於判決送達後10日內，向本院提出上訴狀（須
附繕本）。
　　　　      　　　　　　　　　　　　書記官　李劍龍
中　　華　　民　　國　　94　　年　　10　　月　　26    日
附表：
┌────┬──────────┐
│編  號  │扣押物品名稱及數量  │
├────┼──────────┤
│ 一     │改造子彈柒顆        │
├────┼──────────┤
│ 二     │子彈彈頭貳拾貳顆    │
├────┼──────────┤
│ 三     │子彈半成品柒顆      │
├────┼──────────┤
│ 四     │彈殼拾顆          │
├────┼──────────┤
│ 五     │底火座貳包          │
├────┼──────────┤
│ 六     │小鋼珠壹包          │
├────┼──────────┤
│ 七     │瓦斯鋼瓶貳瓶        │
├────┼──────────┤
│ 八     │改造槍管半成品支  │
├────┼──────────┤
│ 九     │槍枝彈簧伍條        │
└────┴──────────┘
附錄法條：
修正前槍砲彈藥刀械管制條例第11條第1項
未經許可，製造、販賣或運輸第四條第一項第一款所稱其他可發
射金屬或子彈具有殺傷力之各式槍砲者，處五年以上有期徒刑，
併科新臺幣一千萬元以下罰金。
修正後槍砲彈藥刀械管制條例第12條第1項
未經許可，製造、販賣或運輸子彈者，處一年以上七年以下有期
徒刑，併科新台幣五百萬元以下罰金。
